臺灣新竹地方法院刑事判決
                                      109年度易字第931號
公  訴  人  臺灣新竹地方檢察署檢察官
被      告  楊平和



選任辯護人  陳郁婷律師
            王鳳儀律師                             
上列被告因妨害名譽案件，經檢察官提起公訴（109年度偵續一
字第9號），本院判決如下：
     主    文
楊平和犯散布文字誹謗罪，處拘役拾日，如易科罰金，以新臺幣
壹仟元折算壹日。
     事    實
一、楊平和因與同為國立清華大學高階經營管理碩士在職專班學
    生李明蘭間生有嫌隙，竟意圖散布於眾，基於加重誹謗之犯
    意，於民國107年8月5日11時59分許，在通訊軟體LINE之「
    清華EMBA20」群組內，張貼「在米蘭某夜晚11點，她來到我
    和明彥的房間，穿著裙子坐在沙發，張開雙腿，將右大腿放
    在她右邊某男人的大腿上，任其撫摸大腿及腳底，這種姿勢
    表情好像極為舒服，眾人已看不下去了，我的媽呀！說她一
    下媽咪已不得了，這種姿勢表情任人撫摸一點生氣也沒有。
    恐怖！」等文字，指摘或傳述足以毀損李明蘭名譽之事。
二、案經李明蘭訴由新竹市警察局第二分局報告臺灣新竹地方法
    院檢察署偵查後提公起訴。
    理    由
壹、程序部分：
一、被告雖主張前於偵查中業與告訴人達成和解，告訴人已撤回
    告訴，本件公訴人不得再行提起公訴，本件應為不受理判決
    云云。惟查，被告與告訴人固於107年8月15日，在案外人之
    協調下簽署和解書，然觀諸卷附和解書所載二、和解內容（
    三）：「若甲方（即被告）日後因本事件受恐嚇罪刑事追訴
    ，乙方（即告訴人）願向偵查或審判機關表達已原諒甲方、
    不欲再追究甲方所有刑事及民事法律責任之意思。」，是告
    訴人於和解書中欲不再追究乃針對被告所涉及「恐嚇罪部分
    」之刑事責任，然針對有關妨害名譽等部分未具體明確表明
    欲撤回告訴之意，且未提出具體明確之撤回告訴狀；再者，
    由告訴人又於107年10月11日提出陳報狀說明：「對方楊平
    和先生邀請打手吳明彥在公開群組以沒看清楚和解書為由模
    糊和解協議，甚至誤導我撤回學校性評委員調查會議後並再
    請吳明彥先生對我提出性平糾正調查。狀告楊平和加告毀謗
    名譽、公開侮辱。」等語（見107年度他字第2777號卷第42
    頁），由其內容特別強調「加告毀謗名譽、公開侮辱」應可
    推得告訴人初提告之際（即在107年10月11日陳報狀提出前
    ）並未表意提告誹謗罪，基此，107年8月15日之和解書範圍
    亦未具有撤回誹謗罪告訴之意，簡言之，由前開書狀內容及
    告訴人所呈現之訴訟上先後作為得見，告訴人之真意並未有
    撤回毀謗告訴之意，準此，告訴人既未撤回告訴，本件公訴
    人提起公訴自屬合法，本院自應進行實體上審理，先此敘明
    。
二、證據能力　　
(一)按被告以外之人於審判外之言詞或書面陳述，除法律有規定
    者外，不得作為證據；又被告以外之人於審判外之陳述，雖
    不符合同法第159條之1至第159條之4之規定，但經當事人於
    審判程序同意作為證據，法院審酌該言詞陳述或書面陳述作
    成時之情況，認為適當者，亦得為證據；當事人、代理人或
    辯護人於法院調查證據時，知有第159條第1項不得為證據之
    情形，而未於言詞辯論終結前聲明異議者，視為有前項之同
    意，刑事訴訟法第159條第1項及第159條之5分別定有明文。
    本件被告於言詞辯論終結前，就卷內被告以外之人於審判外
    之陳述，於本院準備程序至言詞辯論終結時止，就該等證據
    證據能力未表示異議，經本院審酌該等證據之作成情況，並
    無違法取證或其他瑕疵，認均適為本案認定事實之依據，依
    刑事訴訟法第159條之5的規定，均有證據能力。
(二)本件認定事實引用之卷內非供述證據，並無證據證明係公務
    員違背法定程序取得，依刑事訴訟法第158條之4規定反面解
    釋，均有證據能力。
貳、認定被告犯罪事實所憑之證據及理由
一、訊據被告坦承有於通訊軟體LINE之「清華EMBA20」群組內，
    發表如事實欄所示之內容之言論，但否認有妨害名譽之犯行
    ，辯稱其述之內容均係事實，應予不罰云云。惟查：
(一)被告於本院準備程序及審理時均坦承於前開時間，有將如
    事實欄示之內載上傳至被告及他人所使用之通訊軟體LINE之
    「清華EMBA20」群組內，核與證人即告訴人即被害人李明蘭
    於偵查指述內容相符，復有被告所上傳至LINE群組「清華EM
    BA20」如事實欄所示之內容截圖轉印為書面在卷可稽(見107
    年度他字第2777號卷第44頁)，足認被告上開事實應可採信
    ，堪信為真。
(二)此外，經證人林怡德於審理中證述：「問：當天進去房間後
    的經過情況為何？答：我跟高豐吉進去時，當時李明蘭、楊
    平和及吳明彥都在房間內，然後我們進去打招呼後坐下就聊
    天，然後李明蘭有提到她腳酸，高豐吉就說「我會按摩」，
    李明蘭就把腳抬到高豐吉的雙腿上，高豐吉就幫李明蘭按摩
    ，就從腳底板、小腿到大腿做一個按摩，中間高豐吉有摸到
    李明蘭的腳底，所以他聞了一下，他說「好臭喔」，大概就
    是這樣一個按摩情況，大概幾分鐘的時間，後來我們繼續在
    那邊聊天，結束後就回房間了。」等語（見本院卷第290-29
    1頁），足見犯罪事實所載部分被告於群組內張貼之內容應
    屬確實發生之客觀事實。
(三）然按刑法第310條規定誹謗罪之構成要件，主觀上行為人必
    須具有散布於眾之意圖及誹謗之故意；客觀上行為人所指摘
    或傳述之事，必須屬於足以損害他人名譽之具體事件。又所
    謂散布於眾之意圖，乃指行為人有將指摘或傳述內容傳播於
    不特定人或多數人，使大眾周知之意圖；且所稱「散布於眾
    」，係指散播傳布於不特定人或多數人，使大眾得以知悉其
    內容而言，即行為人向不特定人或多數人散布指摘足以毀損
    他人名譽之事，始克相當；而解釋「多數人」，係包括特定
    之多數人在內，至其人數應視實際情形已否達於散布於眾之
    程度而定。另行為人所指摘或傳述之事是否「足以毀損他人
    名譽」，應就被指述人之個人條件以及指摘或傳述內容，以
    一般人之社會通念為客觀之判斷，須行為人所指摘或傳述之
    具體事實，依社會客觀之評價，足以使被指述人在社會上所
    保有之人格及聲譽地位，因行為人之惡害性指摘或傳述，使
    之有受貶損之危險性或可能性即屬之。經查：由被告傳述如
    事實欄所示內容於LINE群組「清華EMBA20」內，含被告及其
    他友人共有18人（參見107他字第2777號卷第17頁截圖畫面
    顯示群組人數），被告在該群組傳述如事實欄所示之內容，
    該散布行為，使該群組內特定多數人得以知悉該誹謗內容，
    而觀其內容「在米蘭某夜晚11點，她來到我和明彥的房間，
    穿著裙子坐在沙發，張開雙腿，將右大腿放在她右邊某男人
    的大腿上，任其撫摸大腿及腳底，這種姿勢表情好像極為舒
    服，眾人已看不下去了，我的媽呀！說她一下媽咪已不得了
    ，這種姿勢表情任人撫摸一點生氣也沒有。恐怖！」，上開
    內容除部分屬於確實發生之事實外，尚包括被告自行渲染、
    誇大描述之部分，而整體觀之上開文字，客觀上屬於對於告
    訴人具有負面評價之內容，且依一般社會通念，亦足以毀損
    或貶抑告訴人之人格、名譽，足認被告確具有誹謗故意及散
    布之意圖，其行為已該當散布文字誹謗罪之構成要件甚明。
(四)次按，刑法第310條第3項復規定「但涉於私德而與公共利益
    無關者，不在此限。」，其中所謂「公共利益」，指有關社
    會大眾之利益，所謂「私德」，則指個人私生活領域範圍內
    ，與人品、道德、修養等相關之價值評斷事項而言，而是否
    僅涉及私德與公益無關，應就所指涉對象之職業、身分或社
    會地位，依一般健全之社會觀念，就社會共同生活規範，客
    觀觀察有無足以造成不利益於大眾之損害定之。被告一再堅
    稱其所傳述之如事實欄所示涉及告訴人之事，既為真實，為
    何不能在LINE群組內傳述，但本件告訴人非公眾人物，則上
    開私生活領域之事，與公益無關，無論是否為真實，均非被
    告所得指摘或傳述，依刑法第310條第3項之規定，縱被告所
    傳述內容縱屬事實，仍應加以處罰。則被告上開所辯，尚無
    足採。
(五)綜上所述，被告上揭所辯，均難認有據，本案事證已臻明確
    ，被告前揭犯行，均堪認定，應依法論科。
參、論罪科刑
一、核被告所為，係犯刑法第310條第2項之散布文字誹謗罪。
二、爰審酌被告與告訴人原係朋友關係，未能秉持理性、平和之
    態度妥善處理或化解紛爭，卻放縱一己之氣，在LINE群組上
    傳述毀損告訴人名譽之文字，對告訴人人格、聲譽造成侵害
    ，顯不尊重他人之名譽法益，甚為不該；又被告於本案犯行
    前並無經法院為有罪判決之前科紀錄，有臺灣高等法院被告
    前案紀錄表在卷可稽，犯後否認構成犯罪之態度，及其為研
    究所畢業之智識程度、經濟狀況小康（見107年度他字第277
    7號卷第2頁），暨其犯罪動機、目的、手段、情節、侵害告
    訴人名譽法益之程度等一切情狀，量處如主文所示之刑，並
    諭知易科罰金之折算標準。
據上論斷，應依刑事訴訟法第299條第1項前段、第310條第2項，
判決如主文。
本案經檢察官陳亭宇提起公訴，檢察官劉正祥到庭執行職務。
中　　華　　民　　國　　111 　年　　7 　　月　　22　　日
                  刑事第十庭  法  官  李毓華
以上正本證明與原本無異。
如不服本判決應於收受本判決後20日內向本院提出上訴書狀，上
訴書狀應敘述具體理由。上訴書狀未敘述上訴理由者，應於上訴
期間屆滿後20日內補提理由書狀於本院(均須按他造當事人之人
數附繕本)「切勿逕送上級法院」。告訴人或被害人如對於本判
決不服者，應具備理由請求檢察官上訴，其上訴期間之計算係以
檢察官收受判決正本之日期為準。
中　　華　　民　　國　　111 　年　　7 　　月　　22　　日
                              書記官  劉文倩

附錄本案論罪科刑法條
中華民國刑法第310條
意圖散布於眾，而指摘或傳述足以毀損他人名譽之事者，為誹謗
罪，處1年以下有期徒刑、拘役或1萬5千元以下罰金。
散布文字、圖畫犯前項之罪者，處 2 年以下有期徒刑、拘役或
3 萬元以下罰金。
對於所誹謗之事，能證明其為真實者，不罰。但涉於私德而與公
共利益無關者，不在此限。